【裁判字號】    88,訴,1618
【裁判日期】    890522
【裁判案由】    公共危險等
【裁判全文】
臺灣板橋地方法院刑事判決                        八十八年度訴字第一六一八號
    公  訴  人  臺灣板橋地方法院檢察署檢察官
    被      告  甲○○
右列被告因公共危險案件，經檢察官提起公訴（八十八年度偵字第七八五九號），本
院判決如左：
    主  文
甲○○無罪。令入相當處所，施以監護年。
    理  由
一、公訴意旨略以：被告甲○○於民國八十八年三月二十五日晚上六時許，在其位於
    臺北縣土城市○○街四十八巷十五號二樓之住處內，放火燒燬其所有而置放於該
    住處內之不詳物品，使該屋內發出蠻大火光（起訴書誤載為滿大夥光）及濃煙致
    生公共危險，經附近民眾報案經警前往現場處理時，被告始將火勢撲滅。隔日即
    二十六日下午一時四十分許，被告因見員警欲前來將其逮捕，為避免員警靠近，
    又另行起意於其前開住處內，著手將其所有之瓦斯桶內瓦斯放氣後，而以其所有
    之打火機作勢欲點燃引爆，並持其所有之開山刀向前往現場處理之員警揮刀拒捕
    ，嗣經警將其制伏始未炸燬既遂，並扣有瓦斯桶一桶、打火機一紙、開山刀一把
    、美工刀一支、瓦斯罐及米酒瓶各一只，因認被告涉犯刑法第一百七十五條第二
    項之放火燒燬刑法一百七十三條、一百七十四條以外之自己所有物罪及第一百七
    十六條準用第一百七十三條第三項、第一項之故意以煤氣炸燬現供人使用之住宅
    未遂罪及第一百三十五條第一項之妨害公務執行罪嫌云云。
二、按心神喪失人之行為，不罰，刑法第十九條第一項定有明文。又行為不罰者，應
    諭知無罪之判決，刑事訴訟法第三百零一條亦定有明文。
三、公訴人認被告甲○○涉有刑法第一百七十五條第二項之放火燒燬刑法一百七十三
    條、一百七十四條以外之自己所有物罪及第一百七十六條準用第一百七十三條第
    三項、第一項之故意以煤氣炸燬現供人使用之住宅未遂罪及第一百三十五條第一
    項之妨害公務執行罪嫌，係以被告甲○○對於在右揭時、地，手持打火機欲點燃
    瓦斯桶引爆並持開山刀向警員作勢追砍等之事實，且被告於三月二十五日晚間六
    時許，於其住處內放火燒燬其所有之不詳物品，後經撲滅之事實，業據證人即鄰
    居鞠敏雄、證人即里長羅廖玉梅及證人即當晚前往現場處理之員警鄭偉廷於偵查
    中證述甚詳。而被告隔日即二十六日下午一時四十分許，以打開瓦斯桶放氣欲點
    火引燃及揮刀拒捕之方式妨害公務等事實，業經證人即前往現場處理之員警張芳
    欽於偵查中到庭證稱：渠等至現場後正於鄰長處等候衛生所人員前來時，即聞到
    很濃之瓦斯味從被告之住處傳出，後被告即將瓦斯桶搬下來，手持打火機、刀子
    、並作勢欲點火，只要有人想逮捕被告，被告即拿刀追趕等語，而證人即被告之
    兄張世銘於亦證稱：伊於當時曾至該處，並叫被告下樓，被告下樓時手持開山刀
    揚言要砍人，並持刀追警察並作勢要砍人等語，此外並有扣案之瓦斯桶一桶、打
    火機一只、開山刀一支可稽及現場草圖一紙及照片五張在卷足參。是被告甲○○
    於三月二十六日當時，確係欲以將瓦斯桶內瓦斯放氣後點燃引爆及持刀追砍員警
    之方式，對公務員依法執行職務時施以強暴，應可證明。至被告雖於偵查中辯稱
    ：伊有精神分裂症，並提出財團法人中國醫藥學院北港附設媽祖醫院診斷證明書
    一紙，其上記載被告疑精神分裂症云云，惟觀諸被告為警查獲及偵查時，對於其
    放火及妨害公務之犯行詳為供述，且於本檢察官偵查時亦能正常回答，是被告於
    為本件放火及妨害公務行為時，精神狀態尚可，對於外界事務之知覺、理會、判
    斷能力，並無全然喪失或較普通人之平均程度顯然減退之情形，被告事後所提之
    診斷證明書，究不能為被告於放火及妨害公務行為時精神喪失或耗弱之有利認定
    等情為其論據。
四、訊據被告甲○○堅決否認有前揭公訴人所指之犯行，辯稱：伊沒有放火，伊因家
    裡沒有電燈亮光，太暗了，才用打火機點燃報紙，火燒起來時，伊仍在家裡睡覺
    ，事後，伊並沒有放瓦斯桶之瓦斯，也沒有持開山刀拒捕，其餘事情伊記不得等
    語。
五、經查，右揭事實，其證據雖業如前述（即起訴書所述）。惟查，被告患有「疑精
    神分裂症」，業據其提出財團法人中國醫藥學院北港附設媽祖醫院診斷證明書一
    紙在卷足憑。復經本院依職權函請財團法人亞東紀念醫院就被告於本件犯罪行為
    當時之精神狀態是否正常施以精神鑑定結果，亦認被告有明顯的妄想及幻覺，情
    緒起伏不定，攻擊性強，人際互動少，職業功能退化，臨床診斷為一「精神分裂
    病」。八十八年三月二十五日及八十八年三月二十六日兩度縱火，因聽幻覺及妄
    想支配下使然，其案發當時之精神狀態顯然已達心神喪失程度，有該醫院八十九
    年四月十二日之精神鑑定報告書一份附卷可稽。由此可知，被告於本件犯罪行為
    當時之精神狀態確已達心神喪失程度，其為心神喪失之人至明，依首揭意旨，被
    告之行為不罰，自應諭知無罪之判決。又被告之「精神分裂病」發病至少已三年
    餘，至今卻不曾定期接受治療並按時服藥，應建請在其家人長期監督下，持續接
    受精神科門診追蹤治療等情，亦如上開精神鑑定報告書所示，且被告所涉本件之
    犯行涉及公共危險，對社會治安仍具有潛在之危險性，實有施以監護治療之必要
    ，爰依刑法第八十七條第一項、第三項之規定，併予宣告令入相當處所，施以監
    護三年，期檢察官依保安處分執行法第四十六條、第四十七條之規定指定精神病
    院、醫院、慈善團體及其最近親屬或其他適當處所，予以適當之治療及監視其行
    動，以資兼顧。
據上論斷，應依刑事訴訟法第三百零一條第一項、第二項，刑法第十九條第一項、第
八十七條第一項、第三項，判決如主文。
本案經檢察官陳銘祥到庭執行職務
中      華      民      國      八十九      年    五      月   二十二   日
                                      臺灣板橋地方法院刑事第一庭
                                          法  官  楊  千  儀
右正本證明與原本無異
如不服本判決應於判決送達後十日內向本院提出上訴狀
                                          書記官  王      明
中      華      民      國      八十九      年    五      月   二十九   日
附錄本案論罪科刑法條全文：
刑法第十九條：
心神喪失人之行為，不罰。
精神耗弱人之行為，得減輕其刑。


司法院資訊處製作；財團法人民間司法改革基金會備份。
